【裁判字號】    92,交上訴,87
【裁判日期】    920827
【裁判案由】    過失致死
【裁判全文】
臺灣高等法院高雄分院刑事判決                    九十二年度交上訴字第八七號
      上  訴  人  臺灣屏東地方法院檢察署檢察官
      上  訴  人
      即  被  告  丙○○
      選任辯護人  鍾夢賢
右上訴人因被告過失致死案件，不服臺灣屏東地方法院九十二年度交訴字第二一號中
華民國九十二年五月二十七日第一審判決（起訴案號：臺灣屏東地方法院檢察署九十
二年度偵字第一六０號），提起上訴，本院判決如左：
    主  文
上訴駁回。
    事  實
一、丙○○前曾考領職業大貨車駕駛執照，嗣因違規遭吊扣駕照，其係以幫忙其父養
    殖雞隻為業，平日駕駛小貨車載運養雞之器具供養雞場使用，駕駛為其附隨業務
    ，為從事業務之人，於民國九十一年十二月八日上午十時五十分許，駕駛其鄰居
    所有報廢未懸掛車牌之小貨車，沿屏東縣新園鄉○○路由東往西方向行駛，途經
    該路與另一不詳路名之產業道路之無號誌交岔路口時，本應注意汽車行經無號誌
    之交岔路口時，應減速慢行，作隨時停車之準備，駕駛人並應注意車前狀況，隨
    時採取必要之安全措施，且依當時情形，甲候為晴甲，日間有自然光線，路面乾
    燥無缺陷，雖有建築物阻擋視線，然該處為村里直路，又依其駕駛汽車近十五年
    之智識、能力，及其曾行駛該處路段之經驗，應無不能注意之情事，竟疏未注意
    減速慢行，猶以時速三十公里之車速前進，更未注意車前狀況，採取必要之防範
    措施，貿然通過該交岔路口，適有李陳素琴騎乘車牌號碼ＷＯＰ─１８９號輕型
    機車沿上開產業道路由南往北行駛至該交岔路口，因飲酒過量已酒醉，且疏未未
    注意左方車應讓右方車先行，即貿然駛入路口，丙○○因閃煞不及，所駕駛之自
    小貨車車頭撞擊李陳素琴所騎乘之機車右側車身，致李陳素琴人車倒地，受有頭
    部外傷併顱底骨折，送醫急救後，於同日上午十一時五十七分死亡。丙○○於肇
    事後犯罪未被有偵查權之機關發覺前，先以行動電話報案，並向前來處理車禍之
    員警黃昭雄坦承肇事而自首接受裁判。
二、案經屏東縣警察局東港分局報驗後由台灣屏東地方法院檢察署檢察官偵查起訴。
    理  由
一、訊據上訴人即被告對於在上述時地與被害人李陳素琴發生車禍，並致被害人李陳
    素琴死亡之事實坦承不諱，惟辯稱：我當時在路口有減速慢行，並看左右來車，
    是李陳素琴突然衝出來，旁邊又有工寮擋住，我才沒有看到她，等我要通過路口
    時才看到，但已經來不及煞車了等語。
二、經查：
（一）被告行經上述交岔路口時並未看見被害人李陳素琴而撞及被害人致死一節，業
      據被告於警、偵訊、原審及本院調查、審理時供承明確，核與被害人家屬乙○
      ○指訴之情節大致相符，並有道路交通事故調查報告表、現場照片等在相驗卷
      可參，又被害人李陳素琴確因本件車禍事故，受有頭部外傷併顱底骨折，送醫
      急救後，仍於同日上午十一時五十七分死亡等情，亦經臺灣屏東地方法院檢察
      署檢察官督同法醫師相驗明確，製有相驗屍體證明書、驗斷書、勘驗筆錄、相
      驗報告書、照片數幀等在相驗卷可按，是被害人死亡係因與被告發生車禍所致
      ，應無疑義。
（二）按汽車行經無號誌之交岔路口，應減速慢行作隨時停車之準備；又按汽車行駛
      時，駕駛人並應注意車前狀況，隨時採取必要之安全措施，道路交通安全規則
      第九十三條第一項、第九十四條第三項分別定有明文。本件依警方所繪製之道
      路交通事故調查報告表現場圖示及相片所示，肇事地點為一無號誌之交岔路口
      ，路口左側有工寮等建築物擋住視線，被告復供稱：「其當時車速為三十公里
      左右」等語，查被告行駛之道路為鄉○○路○○路口無燈號指示，又有工寮擋
      住視線，足見該處為一危險路段，以被告之車速，仍屬太快，且該處為無號誌
      之路口，被告應預想該處隨時有人車出入，極易產生危險，此時即應提高警覺
      ，採取必要之防範措施（如放慢車速、鳴按喇叭、預採煞車、或做閃躲之動作
      ），其當時雖已有減速，但其速度仍未到達隨時可作停車準備之程度，此亦為
      被告所是認（見本院卷第三十二頁），竟貿然通過該路口，未見有其他之防範
      措施，因此，被告同時違反上述交通安全規則之規定，甚為明確。再依道路交
      通事故調查報告表記載，當時甲候為晴甲、日間有自然光線、道路為村里直路
      ，路面乾燥無缺陷、無障礙物、視距雖因有工寮之建築物阻擋而有不佳，然被
      告有近十五年之駕駛經驗及能力，該路段又係被告所熟悉，每二、三日即行駛
      一次之路段，其路線及路況均已知悉，業據其於原審審理時供述詳實（見原審
      卷第三十一頁），其顯無不能注意之情事，竟疏未注意車前狀況，以致肇事，
      造成被害人李陳素琴因而受傷死亡，其有應注意、能注意、而不注意之過失責
      任至明。
（三）被告於本院之選任辯護人主張：被告於本件事故有優先道路使用權，且已為必
      要之注意，因信賴其他參與交通之對方亦能遵守交通規則，故被告應無過失云
      云。然本件車禍事故經原審送臺灣省高屏澎區車輛行車事故鑑定委員會鑑定結
      果，亦認為：「李陳素琴駕駛輕機車左方車未讓右方車先行為肇事主因，被告
      駕駛小貨車未減速注意車前狀況，為肇事次因。」，此有上開鑑定委員會九十
      二年四月四日高屏澎鑑字第九二０八一九號函及所附鑑定意見書各一份附於原
      審卷第二十頁至第二十二頁足憑，此為鑑定機關本於專業知識及經驗所得之結
      論，應可憑信，益見被告於本件事故確有過失責任，因此被告於原審辯稱其無
      過失等語，以及其辯護人之主張均無可採。雖本件被害人李陳素琴未讓被告小
      貨車先行，有較重程度之過失，且被害人李陳素琴於案發後送至屏東縣東港鎮
      安泰醫院急救時，經醫院抽血檢驗，其血液酒精濃度為１０ＭＧ／ＤＬ，相當
      於酒精呼氣濃度０‧０５ＭＧ／Ｌ，已達無法安全駕駛之程度，其亦與有過失
      責任甚明，但仍不能因此而解免被告前述過失之責。而被害人確係因本次車禍
      受傷死亡，足見被告上開過失行為與被害人死亡間，具有相當因果關係。本件
      事證已明，被告業務過失致死犯行，堪予認定。因此告訴代理人雖請求本院將
      本件事故送請覆議，本院認本件車禍之責任歸屬甚為明確，無再行送覆議之必
      要，核此敘明。
三、查被告係以在家養雞為業，該自小貨車則供其載運養雞之器具所用，本件肇事時
    被告駕駛自小貨車係載運養雞之器具予朋友等情，已據其供承在卷，故其駕駛自
    小貨車之行為，即為其附隨業務，又刑法所稱之業務，包括主要業務及附隨業務
    在內（最高法院八十九年台上字第八０七五號判例參照），因此被告駕車雖係附
    隨業務，其仍屬從事業務之人，其於執行業務之中致人於死，故核被告所為，係
    犯刑法第二百七十六條第二項之業務過失致人於死罪。公訴人認被告所為應依普
    通過失致死罪處斷，尚有未洽，惟起訴之事實與本院認定之基本事實相同，爰依
    法變更起訴法條而審判之。又所謂無照駕駛，包括未曾考領駕駛執照，以及雖曾
    領有駕駛執照但因違規遭吊銷或吊扣而於吊扣期間駕車者而言，被告之駕照已遭
    吊扣，在吊扣期間仍擅自駕車上路，與無照駕駛相當，其因此肇事致人於死，自
    應依道路交通管理處罰條例第八十六條第一項，加重其刑。又被告於肇事後犯行
    未被有偵查權之機關發覺前，向警方報案，並向前來處理之警員黃昭雄坦承肇事
    ，業據被告自陳在卷，復有現場處理報告及各類案件記錄表附於相驗卷可參，堪
    認被告所為已符合刑法第六十二條自首之要件，應依刑法第六十二條前段之規定
    ，減輕其刑，並先加後減之。
四、原審以被告罪證明確，因予適用刑事訴訟法第三百條，道路交通管理處罰條例第
    八十六條第一項，刑法第二百七十六條第二項、第六十二條前段，罰金罰鍰提高
    標準條例第一條前段之規定，並審酌被告之素行、過失程度較被害人為輕，迄今
    仍未與被害人家屬達成和解，賠償損害，及其犯後態度等一切情狀，量處有期徒
    刑八月，認事用法核無違誤，所處之刑亦屬適當。檢察官上訴意旨，以被告犯罪
    後毫無悔意，原審量刑過輕為由，指摘原判決不當，為無理由，應予駁回。被告
    上訴意旨，則以量刑過重為由，指摘原判決不當，亦無理由，亦應駁回。
據上論斷，應依刑事訴訟法第三百六十八條，判決如主文。
本案經檢察官王登榮到庭執行職務。
中      華      民      國    九十二    年      八      月    二十七    日
                              臺灣高等法院高雄分院刑事第二庭
                                  審判長法官  林正雄
                                        法官  張意聰
                                        法官  黃壽燕
右正本證明與原本無異。
被告如不服本判決應於收受本判決後十日內向本院提出上訴書狀，其未述上訴理由
者，並得於提起上訴後十日內向本院補提理由書狀（均須按他造當事人之人數附繕本
)「切勿逕送上級法院」。
檢察官不得上訴。
                                      書記官  黃富美
中    華    民    國      九十二      年      八      月     二十七   日
附錄本判決論罪科刑法條：
中華民國刑法第二百七十六條
  因過失致人於死者，處二年以下有期徒刑、拘役或二千元以下罰金。
  從事業務之人，因業務上之過失犯前項之罪者，處五年以下有期徒刑或拘役，得併
  科三千元以下罰金。


司法院資訊處製作；財團法人民間司法改革基金會備份。
